臺灣臺南地方法院交通事件裁定　　　　100年度交聲字第121號
原處分機關　交通部公路總局嘉義區監理所臺南監理站
異議人即
受處分人　　郭秀惠
上列異議人即受處分人因違反道路交通管理處罰條例案件，對於
交通部公路總局嘉義區監理所臺南監理站民國97年2月14日所為
之裁決處分（處分案號：嘉監南字第裁74-N00000000號，按：異
議人固未載明裁決案號，惟其聲明異議之內容係針對逾期到案加
重處罰後裁罰新臺幣12,000元部分異議）聲明異議，本院裁定如
下：
    主    文
異議駁回。
    理    由
一、原處分意旨略以：異議人即受處分人郭秀惠（下稱異議人）
    駕駛車牌號碼6W-2563號自用一般小客車，於95年11月15日
    19時10分許，於高雄縣岡山鎮○○路與溪東路交岔路口前，
    因駕照經註銷無照駕駛，經高雄縣政府警察局岡山分局警員
    製單舉發，嗣經原處分機關交通部公路總局嘉義區監理所臺
    南監理站以其有未領有駕駛執照駕駛小型車之違規事證明確
    ，依道路交通管理處罰條例第21條第1項第1款及違反道路交
    通管理事件統一裁罰基準表之規定，裁處異議人罰鍰新臺幣
    （下同）12,000元等語。
二、本件異議意旨略以：
  (一)駕照是異議人經過國家考試取得的，為何自行取消駕照，損
    及當事人之權益。
  (二)立法院已通過訂正，恢復人民權益。
  (三)依一罪不能二罰的原則，應取消加倍處罰的6,000元部分，
    異議人願意繳清。
  (四)為此聲明異議，請撤銷原處分等語。
三、按受處分人，不服道路交通管理處罰條例第8條主管機關所
    為之處罰，得於接到裁決書之翌日起20日內，向管轄地方法
    院聲明異議；又依上開規定聲明異議之期間，自裁決送達之
    翌日起算，並得依法扣除在途期間；另交通法庭認聲明異議
    不合法律上之程式或其異議權已經喪失者，應以裁定駁回之
    ，道路交通管理處罰條例第87條第1項、道路交通案件處理
    辦法第12條、第18條前段分別定有明文。再按處理違反道路
    交通管理事件，有關文書送達之程序，依行政程序法之規定
    ，違反道路交通管理事件統一裁罰基準及處理細則第5條定
    有明文。而依行政程序法第68條第1項、第74條第1項、第2
    項規定：送達由行政機關自行或交由郵政機關送達；送達不
    能依前2條規定為之者，得將文書寄存送達地之地方自治或
    警察機關，並作送達通知書2份，1份黏貼於應受送達人住居
    所、事務所、營業所或其就業處所門首，另1份交由鄰居轉
    交或置於該送達處所信箱或其他適當位置，以為送達；前項
    情形，由郵政機關為送達者，得將文書寄存於送達地之郵政
    機關。至於受送達人實際於何時受領該送達文書，均與合法
    送達之效力不生影響。
四、經查：異議人就原處分機關97年2月14日所為之裁決處分（
    處分案號：嘉監南字第裁74-N00000000號）聲明異議，惟上
    開裁決書已按異議人之戶籍地即住所地「臺南市○區○○街
    21號」掛號郵寄，嗣因未獲會晤應受送達人亦無受領文書之
    同居人、受雇人或應送達處所接收郵件人員，上開裁決書乃
    依行政程序法第74條第2項規定為寄存送達，並均於97年2月
    19日寄存於送達地之郵政機關「東門郵局」，此有異議人之
    個人基本資料查詢單及原處分機關送達證書在卷可稽（見本
    院卷第9、15頁），依前揭說明，該送達程序並無違誤，依
    法已生合法送達之效力。又道路交通案件處理辦法第12條規
    定交通案件聲明異議之在途期間，居住於臺灣地區者，當事
    人居住於處罰機關所在之鄉、鎮、市（包括縣轄市、省轄市
    及院轄市），不扣除在途期間，法院訴訟當事人在途期間標
    準第4條第1項第1款亦有明文，而異議人之住所地係在臺南
    市，與處罰機關所在之臺南市，係同一院轄市，因此無庸扣
    除在途期間。然異議人遲至於100年2月16日始具狀提出異議
    ，有聲明異議狀上所蓋之本院收狀章戳在卷可憑，顯已逾越
    聲明異議之20日不變期間，是本件異議人聲明異議不合法律
    上程式，且無從補正，應予駁回。
五、至異議人另主張駕照是異議人經過國家考試取得的，為何自
    行取消駕照，損及當事人之權益；立法院已通過訂正，恢復
    人民權益等語，經核此部分乃係針對先前於92年違規停車未
    繳罰鍰，嗣遭原處分機關易處吊扣、吊銷駕照所為之陳述，
    經查：
  (一)按異議人先前違規停車行為發生時即92年1月20日之道路交
    通管理處罰條例第65條第1項規定：「汽車所有人、駕駛人
    違反道路交通管理，經主管機關裁決後逾15日未向管轄地方
    法院聲明異議，或其聲明異議經法院裁定確定，而不依裁決
    或裁定繳納罰鍰或不繳送汽車牌照、駕駛執照者，依左列規
    定處理之：一、經處分吊銷汽車牌照或駕駛執照者，由公路
    主管機關逕行註銷。二、經處分吊扣汽車牌照或駕駛執照者
    ，按其吊扣期間加倍處分；仍不依期限繳送汽車牌照或駕駛
    執照者，吊銷其汽車牌照或駕駛執照。三、罰鍰不繳者，按
    其罰鍰數額，易處吊扣汽車牌照或駕駛執照1個月至3個月；
    不依期限繳送汽車牌照或駕駛執照者，吊銷其汽車牌照或駕
    駛執照。」，修正前之道路交通管理處罰條例第92條第3項
    並規定：「本條例之罰鍰基準、舉發、罰鍰繳納、向處罰機
    關陳述意見或裁決之處理程序、易處吊扣汽車牌照或駕駛執
    照基準及繳納機構等事項之處理細則，交通部會同內政部定
    之」，是上開道路交通管理處罰條例規定，對於違反道路交
    通管理事件之處罰方式、手段及授權範圍，均有詳細規定，
    從而，主管機關依上開母法規定，訂定「違反道路交通管理
    事件統一裁罰基準及處理細則」（下稱處理細則），於法自
    無不合。又修正前之處理細則第44條第1項規定：「違反道
    路交通管理事件行為人，未依規定自動繳納罰鍰，或未依規
    定到案聽候裁決，處罰機關應於2個月內依標準表逕行裁決
    之」、修正前之處理細則第61條規定：「違反道路交通管理
    事件，受處分人於裁決後逾20日未向管轄地方法院聲明異議
    ，或其聲明異議經法院裁定確定，而不依裁決或裁定繳納罰
    鍰或不繳送汽車牌照、駕駛執照者，依下列規定處理：一、
    罰鍰不繳者，如受處分人領有有效之汽車牌照、駕駛執照時
    ，得以新臺幣每滿1,000元罰鍰折算易處吊扣汽車牌照、駕
    駛執照1個月，不足1,000元者以1,000元計算，但易處吊扣
    期限不得逾3個月；受處分人仍不於15日限期內繳送汽車牌
    照、駕駛執照者，吊銷其汽車牌照、駕駛執照。二、經處分
    吊扣汽車牌照、駕駛執照者，按其吊扣期間加倍處分，受處
    分人仍不於15日限期內繳送汽車牌照或駕駛執照者，吊銷其
    汽車牌照或駕駛執照。三、經處分吊銷、註銷汽車牌照、駕
    駛執照者，由處罰機關逕行註銷。四、…（下略）」，由上
    開施行細則內容而言，亦僅在規定罰鍰易處吊扣駕駛執照或
    汽車牌照日數之折算標準、受處分人繳送汽車牌照或駕駛執
    照之具體限期、處罰機關吊銷汽車牌照或駕駛執照之作業方
    式等事項，並未逾越上開母法規定之授權範圍，合先敘明。
  (二)次查，異議人先前於92年1月20日違規停車行為，經原處分
    機關於93年12月15日以嘉監南字第裁74-M00000000號裁決書
    裁處異議人：罰鍰1,200元，該罰鍰並限於94年1月14日前繳
    納，如逾期未繳納，自94年1月15日起易處吊扣駕駛執照2個
    月，並應於94年1月29日前繳送，如94年1月29日前未繳送駕
    駛執照者，自94年1月30日起易處吊銷，並逕行註銷駕駛執
    照，駕駛執照經吊（註）銷後，自94年1月30日起一年內不
    得重新考領駕駛執照等語，有該裁決書在卷可稽。上開裁決
    同時包括有1.罰鍰並限期繳納罰鍰、2.因逾期不繳納罰鍰，
    而易處吊扣駕駛執照、3.因逾期不繳送吊扣之駕駛執照，而
    易處吊銷駕駛執照、4.因吊銷駕駛執照，而限期不得重新考
    領等4個行政處分，其中除罰鍰之處分外，其餘3項處分應屬
    學理上所謂之「附條件之行政處分」，係以一定條件之成就
    ，作為該行政處分發生效力之原因（吊扣駕駛執照之處分，
    以異議人未於94年1月14日前繳納罰鍰為停止條件；吊銷駕
    駛執照之處分，以異議人未於94年1月29日前繳送駕駛執照
    為停止條件），而此種行政處分依行政程序法第93條規定，
    非不合法。原處分機關將上開4個行政處分合併記載於1份裁
    決書內，其意不過針對異議人之1個交通違規行為，在科處
    罰鍰之同時，緊接宣告其補充性之行政執行罰（吊銷、吊扣
    駕駛執照），藉此強制異議人自動繳納罰鍰，彼此間具有合
    理之牽連，終局之處罰效果亦僅有1個，故解釋上以1份裁決
    書1次送達，尚不能逕認為無據，而衡諸交通違規案件之數
    量眾多，則由簡化行政作業，節省公帑及行政資源分配之有
    效性等公益角度而言，亦難逕指為不妥。至於在罰鍰數額相
    對輕微之案件中，得否易處吊銷甚至吊扣駕駛執照之較重處
    分，其間手段與目的是否相當，是否有違比例原則，則屬立
    法問題（按：上開法令嗣後於94年12月28日修正），非本院
    所得審究，併予敘明。
  (三)又上開裁決書經送達並確定後，異議人未遵期繳納罰鍰，亦
    未聲明異議，最後遭原處分機關為吊銷並註銷駕駛執照之處
    分，於法尚無違誤，至於立法院嗣後雖於94年12月28日修正
    「未繳納罰鍰吊扣、吊銷駕照」之規定，並於道路交通管理
    處罰條例第65條第2項規定：「於95年6月30日前，10年內，
    汽車所有人、駕駛人因違反前項第3款修正前罰鍰不繳納，
    經易處吊銷汽車牌照或駕駛執照者，得於5年內繳清罰款後
    ，申請核發。」，然異議人未依該條項規定繳清罰款後，申
    請核發駕駛執照前，仍不具有駕駛執照資格，其於95年11月
    15日駕駛自用一般小客車，經舉發機關以其駕照經註銷無照
    駕駛製單舉發，於法並無違誤。
六、據上論斷，應依道路交通管理處罰條例第87條第2項、道路
    交通事件處理辦法第17條，裁定如主文。
中    華    民    國   100    年    4     月    29    日
                      交通法庭  法  官  林福來
以上正本證明與原本無異。
如不服本裁定，應於收受送達後5日內向本院提出抗告狀。（應
附繕本）
                                書記官  李淑惠
中    華    民    國   100    年    5     月    3     日